【裁判字號】    98,交聲,191
【裁判日期】    980814
【裁判案由】    違反道路交通管理處罰條例聲明異議
【裁判全文】
臺灣花蓮地方法院交通事件裁定          98年度交聲字第191號
原處分機關  交通部公路總局臺北區監理所花蓮監理站
異  議  人
即受處分人  甲○○
上列異議人即受處分人因違反道路交通管理處罰條例案件，對於
交通部公路總局臺北區監理所花蓮監理站民國98年6月5日所為之
處分（處分案號：花監違字第裁44-P00000000號），聲明異議，
本院裁定如下：
    主  文
原處分關於吊扣職業聯結車駕照十二個月部分撤銷。
上開撤銷部分，甲○○吊扣小型車普通駕駛執照十二個月。
    理  由
一、原處分意旨略以：本件異議人即受處分人甲○○於民國98年
    6月4日15時52分許，駕駛車牌號碼EA-4501 號自用小客車，
    在花蓮市○○○○○路口處，因「酒後駕車酒精濃度過量，
    經測試值為0.52毫克」之違規事實，為花蓮縣警察局交通警
    察隊員警以花警交字第P00000000 號舉法違反道路交通管理
    事件通知單掣單舉發。嗣異議人依法提出申訴，惟經原處分
    機關調查結果，仍認異議人確有前開違規事實，爰於98 年6
    月5日填製花監違字第裁44-P00000000 號裁決書，依道路交
    通管理處罰條例第35條第1項第1款，裁處異議人罰鍰新臺幣
    （下同）34,500元，吊扣職業聯結車駕駛執照12個月，並依
    同條例第24條第1項第2款（原裁決書漏載第24條第1項第2款
    ）應參加道路交通安全講習。
二、異議意旨略以：異議人係於非營業狀態，休假時出外至超商
    購物，並購飲保力達1 瓶解勞，於返家途中被舉發，異議人
    自認錯誤，願悔過自新，對裁決之罰鍰已遵照繳清，道安講
    習也會遵照指示辦理。惟吊扣駕照部分，因係駕駛非營業之
    自用小客車，且內人有孕在身，八月即將生產，懇請准予吊
    扣私人自用小客車駕照，免於吊扣營業聯結車駕照，以維異
    議人之生計，為此具狀聲明異議等語。
三、按汽車駕駛人飲用酒類後其吐氣所含酒精濃度超過每公升0.
    25毫克者，不得駕車；汽車駕駛人，駕駛汽車經測試檢定有
    酒精濃度超過規定標準者，處15,000元以上60,000元以下罰
    鍰，並當場移置保管其車輛及吊扣其駕駛執照1 年，並應接
    受道路交通安全講習，道路交通安全規則第114條第2款及道
    路交通管理處罰條例第35條第1項第1款分別定有明文。
四、經查：
   (一) 異議人有上開交通違規行為等情，為異議人所不爭執，
        並有花蓮縣政府警察局舉發違反道路交通管理事件通知
        單、交通部公路總局台此區監理所花監違裁字第 44-P0
        0000000 號違反道路交通管理事件裁決書在卷可證。因
        異議人酒後吐氣所含酒精濃度已超過每公升0.25毫克之
        標準，是異議人違反道路交通管理處罰條例第35 條第1
        項第1款規定之事實，應堪認定。
  （二）按94年12月14日修正、95年3月1日施行前之道路交通管
        理處罰條例第68條固規定：「汽車駕駛人，因違反本條
        例及道路交通安全規則之規定，受吊扣或吊銷駕駛執照
        處分時，吊扣或吊銷其持有各級車類之駕駛執照」，惟
        修正後業已刪除「吊扣」之規定，改為「汽車駕駛人，
        因違反本條例及道路交通安全規則之規定，受吊銷駕駛
        執照處分時，吊銷其持有各級車類之駕駛執照」，其修
        正理由乃係因舊法將違法或違規駕駛人所持有各級車類
        之駕駛執照一併吊扣，失之過苛，影響人民工作及生活
        甚鉅。故本院審酌立法沿革，認依修正後之該條規定，
        受吊扣駕駛執照處分時，應僅能吊扣違規當時所駕車類
        之駕駛執照，而不再吊扣其持有各級車類之駕駛執照，
        以避免影響人民工作及生活。是本件異議人違規時係駕
        駛自用小客車，依法所受處分應為限制駕駛自用小客車
        ，殆無疑義。又行政行為採取方法所造成之損害，不得
        與所欲達成目的之利益顯失均衡，在本件異議人無小型
        車普通駕駛執照可供吊扣之情形下，吊扣其職業聯結車
        駕駛執照，雖可達成禁止異議人繼續酒後駕駛之行政目
        的，然亦同時造成剝奪異議人駕駛其他各類車輛之結果
        ，此所造成之損害與所欲達成目的之利益，已顯然失衡
        ，復與前揭道路交通管理處罰條例第68條之修正意旨不
        符，實有違比例原則。
    (三)駕駛人取得高一級車類之駕駛資格者，應換發駕駛執照
        ，道路交通安全規則第61條定有明文，雖依道路交通安
        全規則第53條、道路交通管理處罰條例第21條、第21條
        之1、第22 條就駕駛執照分類情形，並無所謂一人一照
        之情形，然擁有高一級駕駛資格者，得駕駛較低一級之
        車輛，乃是不爭事實，故本件異議人為領有職業聯結車
        駕駛執照之駕駛人，其仍可以駕駛自用小客車，屬多照
        合一之性質，依法有據，原處分機關不應謂無較低一級
        之駕駛執照可供吊扣，逕將相對人所持之各類駕駛執照
        併予吊扣，而應裁處吊扣駕駛執照之範圍，方為適法。
五、綜上，原處分機關逕對異議人裁處吊扣職業聯結車駕駛執照
    12個月之處分，於法不合，異議人此部分異議為有理由，爰
    裁定如主文所示。至於原處分裁處異議人罰鍰及施以道路交
    通安全講習部分，於法並無不當，異議人對此亦無爭執，有
    異議狀1 份在卷可按，參酌前述道路交通案件處理辦法第20
    條規定，本院即無由就上開罰鍰或道路交通安全講習部分併
    予審酌，附此敘明。
六、據上論斷，依道路交通案件處理辦法第20條，裁定如主文。
中    華    民    國    98    年    8     月    14    日
                  交通法庭      法  官  陳世博
以上正本證明與原本無異。
如不服本裁定，應於裁定送達後5 日內向本院提出抗告狀（應附
繕本）。
中    華    民    國    98    年    8     月    17    日
                                書記官


司法院資訊處製作；財團法人民間司法改革基金會備份。
